【裁判字號】    99,交聲,38
【裁判日期】    991228
【裁判案由】    違反道路交通管理處罰條例聲明異議
【裁判全文】
福建金門地方法院交通事件裁定          99年度交聲字第38號
原處分機關  金門縣公路監理所
異  議  人  劉明達
上列異議人即受處分人因違反道路交通管理處罰條例案件，對於
金門縣公路監理所民國99年11月16日金監裁字第裁36-S00000000
號違反道路交通管理事件裁決書所為之處分（原舉發通知單案號
：臺南市警察局南市警交字第S00000000號）聲明異議，本院裁
定如下：
    主    文
原處分撤銷。
劉明達不罰。
    理    由
一、異議意旨略以：臺南市警察局第六分局另行開立之第S00000
    000號違規通知單，從未送達異議人，自未生效，應予以撤
    銷等語。
二、原處分機關移送意旨略以：本件已重新更正原處分內容，並
    改以金門縣公路監理所99年11月16日金監裁字第裁36-S0000
    0000號違反道路交通管理事件裁決書，裁處罰鍰新臺幣（下
    同）600元，並記違規點數1點等語。
三、按我國關於違反道路交通管理事件之處理，分為舉發程序及
    裁罰程序。本於正當法律程序原則之要求，必也舉發程序合
    法，始得據以為行政裁罰。倘舉發程序不合法，則其後之行
    政裁罰亦失所據。依道路交通管理處罰條例第90條規定：「
    違反本條例之行為，自行為成立之日起；行為有連續或繼續
    之狀態者，自行為終了之日起，逾3個月不得舉發。」其立
    法理由係在規範警察機關或公路主管機關於執行交通勤務之
    公權力措施時，應遵守舉發時效義務，避免舉發機關因行政
    疏失或怠惰，將舉發時效之不利益轉嫁於人民，亦即防範舉
    發機關未為或延遲對交通違規受處分人為合法告知，造成受
    處分人事後因日時久遠產生程序上舉證困難之突襲及衍生法
    律秩序之不確定性。雖行政罰法第27條另規定：「行政罰之
    裁處權，因3年期間之經過而消滅。」然行政罰法乃一般行
    政法之普通規定，而道路交通管理處罰條例則係個別行政法
    之特別規定，基於特別規定優先於普通規定之原則，本件交
    通違規事件之舉發時效自應優先適用道路交通管理處罰條例
    之特別規定。且就道路交通管理事件之處理程序言，交通違
    規之舉發亦先於交通違規之行政裁罰，苟逾舉發時效，自無
    後續行政裁罰時效仍存續之問題，合先敘明。
四、經查，本件金門縣公路監理所99年11月16日違反道路交通管
    理事件裁決書所依據之舉發通知單（即臺南市警察局南市警
    交字第S00000000號），業經本院99年度交聲字第23號裁定
    認定未經合法送達異議人，尚未生效，有前揭裁定可資為憑
    。再依金門縣公路監理所99年10月20日監理字第0990007582
    號函所示，舉發單位收受前揭裁定後，曾另行開立第S00000
    000號違規通知單。惟經本院電詢臺南市警察局第六分局該
    違規通知單有無另行送達異議人一事，據覆略以：伊僅送達
    異議人之戶籍地，但並未送達異議人之現居所等語，有本院
    公務電話紀錄1紙可參。足認更正後之違規通知單自始即未
    曾送達異議人乙節。是舉發單位既曾因收受本院上揭裁定而
    知悉異議人之住居所，仍僅將更正後之違規通知單送達異議
    人之戶籍地，而疏未就異議人之居所為送達，難認該更正後
    之處分已對異議人生效。再者，原舉發通知單之違規事實欄
    ，雖經原舉發機關即臺南市警察局函知金門縣公路監理所更
    正為「該員自大成路行駛，左轉至新都路，未依規定兩段式
    左轉」，有該局99年10月5日南市警交字第09950324430號函
    在卷可稽。惟該函之受文者僅金門縣公路監理所及臺南市警
    察局交通隊，並未包括異議人，自亦未曾對異議人為送達。
    雖原處分機關於99年10月20日，以監理字第0990007582號函
    ，將前揭舉發機關之函文轉知異議人。惟本件舉發時效自行
    為成立之日即99年6月23日起，迄同年10月22日異議人收受
    上開更正函文、知悉更正後處分存在之日止，顯逾3月之舉
    發期限，且已無從補正。當認本件舉發逾期，後續行政裁罰
    已失所據。原處分機關原應責成舉發單位於舉發期限內，更
    正原處分後再行送達，或撤銷原處分後，重新製作適法之處
    分另行送達。惟本件既有逾越舉發期限之瑕疵，自屬不能維
    持，應予撤銷。
五、綜上所述，異議人之現居地既已揭示於本院99年度交聲字第
    23號裁定之當事人欄，而舉發機關即臺南市警察局第六分局
    仍僅送達異議人之戶籍地，自始即未曾向異議人之現居地為
    送達，其送達難認合法。又更正後之違規通知單迄99年10月
    22日異議人收受後始知悉，顯逾3月之舉發期限並已無從補
    正，然原處分機關仍引道路交通管理處罰條例第48條第1項
    第2款及同條例63條第1項規定裁處罰鍰600元，並記違規點
    數1點，顯有逾越舉發期限仍予行政裁罰之瑕疵。應認異議
    人所為指摘，為有理由。而原處分既有前揭瑕疵，自屬不能
    維持，應予撤銷，並由本院另行諭知異議人不罰。
據上論斷，應依道路交通管理處罰條例第87條第2項，道路交通
案件處理辦法第20條前段，裁定如主文。
中    華    民    國    99    年    12    月    28    日
                  交通法庭    法  官  王鴻均
以上正本係照原本作成。
如不服本裁定應於收受送達後5日內向本院提出抗告狀。
                              書記官  許永溪
中    華    民    國    99    年    12    月    29    日

司法院資訊處製作；財團法人民間司法改革基金會備份。
